臺灣高等法院民事裁定
                                    110年度上易字第977號
上  訴  人  陳重生


被 上訴 人  方美香
訴訟代理人  林媛婷律師
上列當事人間請求確認抵押權不存在等事件，上訴人對於中華民
國110年8月13日臺灣臺北地方法院109年度訴字第3352號第一審
判決提起上訴，本院裁定如下：
    主  文
本件上訴人之上訴利益價額核定為新臺幣貳佰貳拾伍萬元。
上訴人應於收受本裁定正本七日內，補繳第二審裁判費新臺幣參
萬零陸佰零柒元，逾期未繳納，即駁回其上訴。
    理  由
一、按向第二審法院上訴，應依民事訴訟法第77條之16第1項規
    定繳納裁判費，此為必須具備之程式；又上訴不合法者，第
    二審法院應以裁定駁回之。但其情形可以補正者，審判長應
    定期間先命補正，民事訴訟法第444條第1項定有明文。次按
    訴訟標的之價額，由法院核定。核定訴訟標的之價額，以起
    訴時之交易價額為準；無交易價額者，以原告就訴訟標的所
    有之利益為準。以一訴主張數項標的者，其價額合併計算之
    。但所主張之數項標的互相競合或應為選擇者，其訴訟標的
    價額，應依其中價額最高者定之。同法第77條之1第1項、第
    2項、第77條之2第1項定有明文。是當事人請求雖屬不同訴
    訟標的，惟自經濟上觀之，其訴訟目的一致，不超出終局標
    的範圍，其訴訟標的之價額，應以其中價額最高者定之。又
    因債權之擔保涉訟，以所擔保之債權額為準；如供擔保之物
    其價額少於債權額時，以該物之價額為準。同法第77條之6
    亦有明定。是當事人訴請確認抵押權、抵押債權不存在及請
    求塗銷抵押權登記，均屬民事訴訟法第77條之6所定因債權
    之擔保涉訟者，自應依上開規定，核定其訴訟標的價額（最
    高法院109年度台抗字第1337號裁定參照）。
二、本件被上訴人以其向上訴人之借款已悉數清償完畢，當初為
    擔保借款所簽發之本票及設定不動產最高限額抵押權，即應
    返還及塗銷，而對上訴人及原審被告游佳鈴（為抵押權信託
    登記人）提起確認抵押權不存在等事件訴訟，並於原審起訴
    聲明：㈠確認上訴人就被上訴人所有如附表一所示之不動產
    ，設定登記如附表二所示之最高限額抵押權（下稱系爭抵押
    權）及其所擔保之債權（下稱系爭擔保債權）均不存在。㈡
    被告游佳鈴應將系爭抵押權設定登記予以塗銷。㈢確認上訴
    人就其所持有如附表三所示之本票（下稱系爭本票），對被
    上訴人之本票債權本金新臺幣（下同）150萬元及自民國108
    年3月4日起按年息20%計算之利息債權（下稱系爭本票債權
    ）均不存在。㈣上訴人應將系爭本票返還被上訴人。經原審
    為被上訴人全部勝訴之判決，上訴人不服，於110年9月6日
    具狀提起上訴，上訴聲明：「㈠原判決（不利於上訴人部分
    ）（關於駁回上訴人後開第二項之訴部分）廢棄。㈡被上訴
    人應給付上訴人26萬2000元，及自起訴狀繕本送達翌日起至
    清償日止，按年息5%計算之利息。㈢願供擔保請准宣告假執
    行。」（見本院卷第31頁）。經查，上訴人於原審為被告，
    其上訴聲明㈡「被上訴人應給付上訴人26萬2000元」，並非
    原審判決其敗訴部分，核非屬上訴聲明，參以上訴人於原審
    抗辯：被上訴人所支付之173萬8000元僅足償還借款本金150
    萬元及23萬8000元違約金，尚餘26萬2000元違約金未清償，
    被上訴人並未全數清償債務，故被上訴人訴請確認系爭抵押
    權、系爭擔保債權及系爭本票債權均不存在，並代位其請求
    游佳鈴塗銷系爭抵押權設定登記及返還系爭本票，均無理由
    等語（見本院卷第7、9頁），可知上訴人所稱被上訴人應給
    付其26萬2000元，應係抗辯被上訴人未全數清償債務，其訴
    請確認系爭抵押權、系爭擔保債權及系爭本票債權均不存在
    、代位上訴人請求游佳鈴塗銷系爭抵押權設定登記及請求上
    訴人返還系爭本票，不應准許，是上訴人乃係就原判決全部
    聲明不服，提起上訴。茲查本件被上訴人訴請確認系爭抵押
    權、系爭擔保債權及系爭本票債權均不存在，及代位請求游
    佳鈴塗銷系爭抵押權設定登記並請求上訴人返還系爭本票，
    其訴訟上之經濟目的同一，依上開說明，自應以價額最高者
    ，核定本件訴訟標的價額。就系爭抵押權所擔保之225萬元
    債權與系爭本票債權部分，參酌內政部實價登錄資料，同棟
    大樓11樓之4、11樓之3於109年4月、6月之交易單價約為每
    平方公尺11.6萬元、13.9萬元，平均交易單價約為每平方公
    尺12.75萬元【見本院卷第99頁，計算式：(11.6萬元/㎡+13.
    9萬元/㎡)÷2=12.75萬元/㎡】，是於109年5月被上訴人提起本
    件訴訟時附表一之不動產交易價額約為260萬2275元【計算
    式：(主建物17.64㎡+陽台2.77㎡)(見原審卷㈠第51頁）×12.75
    萬元=260萬2275元】，則就確認系爭抵押權、系爭擔保債權
    均不存在及請求塗銷系爭抵押權登記部分之訴訟標的價額為
    所擔保之債權額225萬元，而該部分與被上訴人主張之系爭
    本票150萬元本息債權不存在之訴，其訴訟上之經濟目的同
    一，不超出終局標的範圍，依上說明，其訴訟標的價額應以
    系爭抵押權所擔保之債權額225萬元核定之，故上訴人之上
    訴利益價額核定為225萬元，應徵第二審裁判費3萬4912元，
    上訴人已繳4305元（見本院卷第28頁），尚應補繳3萬0607
    元。茲限上訴人於本裁定送達之日起7日內如數補繳到院，
    逾期未補正，即以裁定駁回其上訴。
三、爰裁定如主文。
中　　華　　民　　國   111    年    4    月     7     日
                  民事第十五庭
                      審判長法  官  陳慧萍 
                            法  官  沈佳宜
　　　　　　　　　　　　　　法  官  戴嘉慧       
正本係照原本作成。
核定訴訟標的價額部分，如不服裁定得於收受送達後10日內向本
院提出抗告狀，並繳納抗告費新臺幣1000元。
命補繳裁判費部分不得抗告。
中　　華　　民　　國　　111 　年　　4 　　月　　7 　　日

                            書記官  莊昭樹
　　　　　　　　　　　　　　
附表一：
土地部分
編號 縣市 鄉鎮市區 段 小段 地號 權利範圍 1 臺北市 萬華區 福星段 四 196 10000分之86 2 臺北市 萬華區 福星段 四 196-1 10000分之86 
建物部分：
       建號 門牌號碼 權利範圍 臺北市○○區○○段○○段0000號 臺北市○○區○○○路0段 00號7樓之4  全部 

附表二：（日期均為民國，幣別均為新臺幣）
標的物 登記內容 受理機關 如附表一所示之不動產 ①權利種類：最高限額抵押權 ②登記日期：108年3月6日 ③字號：108年萬華字第014850號 ④權利人：陳重生 ⑤擔保債權總金額：225萬元 ⑥擔保債權種類及範圍：擔保債務人對抵押權人現在（包括過去所負現在尚未清償）及將來在本抵押權設定契約書所定最高限額內所負之債務，包括借款、利息、遲延利息、違約金、墊款、票據、保證、應收帳款承購契約、取得執行名義之費用及實行抵押權之費用與因債務不履行而發生之損害賠償。 ⑦擔保債權確定期日：138年3月3日 ⑧債務人及債務額比例：方明香、方美香債務額比例全部 臺北市建成地政事務所  

附表三：（日期均為民國，幣別均為新臺幣）
發票人 受款人 發票日 票面金額 利息 到期日 付款地 方美香 方明香 未載 108年3月 4日 150萬元 年息 20% 未載 未載